【裁判字號】    98,上訴,4086
【裁判日期】    981209
【裁判案由】    偽證等
【裁判全文】
臺灣高等法院刑事判決                98年度上訴字第4086號
上  訴  人
即  被  告  乙○○
            甲○○
上列上訴人因偽證等案件，不服臺灣板橋地方法院98年度交訴字
第100 號，中華民國98年9 月2 日第一審判決（起訴案號：臺灣
板橋地方法院檢察署98年度偵字第7735號、第11875 號），提起
上訴，本院判決如下：
    主  文
上訴駁回。
乙○○、甲○○均緩刑伍年，緩刑期間皆付保護管束。
    事  實
一、乙○○自民國98年3 月5 日18時許，在桃園縣桃園市○○路
    附近某寺廟門口飲酒後，迄翌日（即6 日）凌晨某時許，已
    達不能安全駕駛動力交通工具之程度，竟仍駕駛車號892-YF
    號營業用小客車（下稱計程車）離去。嗣於同日上午5 時2
    分許，行經國道1 號高速公路汐五高架段北向32公里500 公
    尺處（位於臺北縣五股鄉境內），因車輪爆胎而將前開計程
    車停放於路肩上，適有巡邏員警行經該處，即予以攔查，經
    當場測得乙○○呼氣所含酒精濃度高達每公升0.72毫克，乃
    將其帶回處理，並移送臺灣板橋地方法院檢察署檢察官（下
    稱板檢檢察官）偵辦。詎甲○○明知其並未於前揭時、地駕
    駛上開計程車搭載乙○○，竟基於偽證之犯意，在板檢偵辦
    98年度偵字第7735號乙○○公共危險案件中，於98年3 月20
    日上午9 時42分（起訴書誤載為20分）許及同年4 月14日上
    午10時20分許，二度在板檢檢察官偵查時，以證人身分於案
    情有重要關係之事項，供前具結而虛偽證稱：「（問：98年
    3 月6 日凌晨5 點你人在哪裡？）在高速公路附近，我開乙
    ○○的車載乙○○，上高速公路後我的車就爆胎，我就停車
    搖醒在睡覺的乙○○，叫乙○○拿故障標誌，我原本想去找
    支援，後來我就攔車到保修場，後來找不到保修場，我就再
    坐計程車回頭，回到現場之後，就發現乙○○和車子都不見
    了」、「（問：你開車時，有無其他車子押著你們的車？）
    沒有，就我自己開車」、「（問：有無地下錢莊的人開車跟
    著你們？）沒有，就只有我開車載被告」、「（問：你們從
    桃園離開時，有幾臺車一起走？）只有我開乙○○的車載乙
    ○○而已，沒有其他人」等語。
二、案經內政部警政署國道公路警察局第一警察隊報請（乙○○
    部分）板檢檢察官暨該檢察官自動檢舉（甲○○部分）後偵
    查起訴。
    理    由
壹、程序方面：
    按「除被告所犯為死刑、無期徒刑、最輕本刑為三年以上有
    期徒刑之罪或高等法院管轄第一審案件者外，於前條第一項
    程序進行中，被告先就被訴事實為有罪之陳述時，審判長得
    告知被告簡式審判程序之旨，並聽取當事人、代理人、辯護
    人及輔佐人之意見後，裁定進行簡式審判程序。」，刑事訴
    訟法第273 條之1 第1 項定有明文。查本件被告乙○○所犯
    上開事實欄一所示之酒醉駕車公共危險罪，被告甲○○所犯
    前開事實欄一所示之偽證罪，均非最輕本刑為三年以上有期
    徒刑之罪，且被告2 人於本院98年11月12日準備程序及98年
    11月25日審判程序進行中，復就被訴之事實為有罪之陳述，
    經告知被告簡式審判程序之旨，被告及公訴人對於本件改依
    簡式審判程序審理亦均表示無意見，是本院即依刑事訴訟法
    第364 條準用同法第273 條之1 第1 項之規定，裁定本件進
    行簡式審判程序，合先敘明。
貳、實體方面：
一、訊據被告乙○○對其所犯上開事實欄一所示酒醉駕車公共危
    險之犯罪事實；暨訊之被告甲○○對其所犯上揭事實欄一所
    示偽證之犯罪事實均已坦承不諱，核與證人即查獲被告乙○
    ○之警員王建評在偵審中證述之情節相符。此外，並有被告
    乙○○之酒精濃度測定表、刑法第185 條之3 案件測試觀察
    紀錄表、汽車駕駛人酒後生理協調平衡檢測紀錄表、內政部
    警政署國道公路警察局舉發違反道路交通管理事件通知單各
    1 件；以及被告甲○○板檢98年度偵字第7735號案件98年3
    月20日、4 月14日訊問筆錄各1 件、證人結文2 件附卷可稽
    ，而依上開測定表及觀察紀錄表，可知被告乙○○酒測後呼
    氣所含酒精濃度高達每公升0.72毫克，已逾一般標準值甚多
    ，及其於查獲後出入車門困難，於查獲、測試或訊問過程中
    復有含糊不清、嘔吐、呆滯木僵及昏睡叫喚不醒之情形，堪
    認被告乙○○已因飲酒之故造成注意能力明顯降低，而達於
    不能安全駕駛動力交通工具之程度；又被告甲○○所證述關
    於其如何前往桃園縣桃園市○○路附近駕車搭載被告乙○○
    離開，直到在上開高速公路附近爆胎，將車停放路肩之經過
    ，攸關被告乙○○能否成立酒醉駕車之公共危險罪名，乃該
    案之構成要件核心事實，自屬偽證罪所稱「於案情有重要關
    係之事項」，其為虛偽陳述，該當偽證罪之構成要件。事證
    明確，被告2 人犯行均堪認定，應予依法論科。
二、查被告乙○○於飲用酒後，已達不能安全駕駛動力交通工具
    之程度，竟猶執意駕車，核其所為，係犯刑法第185 條之3
    之服用酒類，不能安全駕駛動力交通工具而駕駛罪。而被告
    甲○○明知未駕駛上開計程車搭載乙○○離開喝酒現場，竟
    於檢察官偵查時，以證人身分，於案情有重要關係之事項，
    供前具結，而為虛偽陳述，核其所為，係犯刑法第168 條之
    偽證罪。又被告甲○○在同一案件偵查中，雖二次就同一事
    項作偽證，但其侵害國家法益僅為一個，故僅成立一個偽證
    罪。
三、原審以被告2 人所為犯行事證明確，適用刑法第185 條之3
    、第168 條之規定，併審酌被告等之品行、智識程度，被告
    乙○○明知自己飲酒後，精神狀態已受相當影響，竟無視於
    其他用路人可能遭受之生命、身體威脅，僅圖一己往來交通
    之便，率爾駕駛車輛，且其為警查獲後測得體內酒精濃度甚
    高，對於道路公共安全已生顯著之危險，復於本案偵查、原
    審審理期間一再飾詞虛掩犯行，犯後態度更無足取；而被告
    甲○○明知被告乙○○涉犯酒醉駕車之公共危險犯行，竟為
    虛偽證述，於偵查及原審中仍心存僥倖，冀圖掩飾犯行，戕
    害司法公正性，浪費司法資源，兼衡被告等犯罪之動機、目
    的、所生危害等一切情狀，量處被告乙○○有期徒刑7 月，
    甲○○有期徒刑6 月。繼說明雖檢察官請求從重量處被告乙
    ○○有期徒刑1 年，被告甲○○量處有期徒刑1 年6 月，然
    被告乙○○前未曾有酒醉駕車之前案紀錄，於本案乃係初犯
    ，而被告甲○○虛偽證述所涉者為酒後駕車之公共危案件，
    該案犯罪情節尚輕，對司法所生損害，非極重大，是原審認
    檢察官求處之刑，核屬過重等情，經核其認事用法均無違誤
    ，量刑亦屬妥適。被告上訴請求從輕量刑云云，惟刑之量定
    ，為求個案裁判之妥當性，法律賦予法院裁量之權，量刑輕
    重，屬為裁判之法院得依職權自由裁量之事項，苟其量刑已
    以行為人之責任為基礎，並斟酌刑法第57條各款所列情狀，
    在法定刑度內，酌量科刑，如無偏執一端，致明顯失出失入
    情形，上級審法院即不得單就量刑部分遽指為不當或違法，
    原判決關於被告科刑之部分，業已以被告之責任為基礎，並
    審酌被告犯後態度等情，而就被告所犯之罪，量處被告乙○
    ○有期徒刑7 月，甲○○有期徒刑6 月等情，並未逾法定刑
    度，經核亦無違誤，此均不能任意指摘為違法。是被告之上
    訴為無理由，應予駁回。
四、末查，被告2 人前均未曾受有期徒刑以上刑之宣告，有本院
    被告前案紀錄表在卷可參，上訴後業已坦承犯行，深具悔意
    ，足徵被告2 人均係因一時失慮，致罹刑典，經此偵審程序
    及罪刑之宣告後，應知警惕而無再犯之虞，本院因認其等均
    暫不執行其刑為當，皆予以宣告緩刑5 年，用啟自新。惟為
    確實使被告2 人有正確之法律觀念並提供必要之協助及督促
    ，且依其等所犯情節認有加以追蹤觀護之必要，亦併依刑法
    第93條第1 項之規定，各宣告緩刑期間付保護管束，俾由地
    方法院檢察署之觀護人予以適當之督促，並發揮附條件緩刑
    制度之立意及避免短期自由刑執行所肇致之弊端，以觀後效
    。
據上論斷，應依刑事訴訟法第364 條、273 條之1 第1 項、第36
8 條，刑法第74條第1 項第1 款、第93條第1 項，判決如主文。
本案經檢察官郭棋湧到庭執行職務。
中    華    民    國    98    年    12   月    9     日
                  刑事第二十庭審判長法  官  楊貴雄
                                    法  官  林銓正
                                    法  官  許必奇
以上正本證明與原本無異。
如不服本判決，應於收受送達後10日內向本院提出上訴書狀，其
未敘述上訴之理由者並得於提起上訴後10日內向本院補提理由書
（均須按他造當事人之人數附繕本）「切勿逕送上級法院」。
對於乙○○所犯酒醉駕車公共危險部分不得上訴。
                                    書記官  廖素花
中    華    民    國    98    年    12    月    9     日


司法院資訊處製作；財團法人民間司法改革基金會備份。
